臺灣新竹地方法院民事判決　　　　　　　99年度簡上字第50號
上訴人即附
帶被上訴人　黃應
被上 訴 人
即視同附帶
上　訴　人　劉懋松
被上訴人即　新竹汽車客運股份有限公司
附帶上訴人
法定代理人　許一平
訴訟代理人　劉明鏡律師
上列當事人間損害賠償事件，上訴人對於中華民國99年4月23日
本院新竹簡易庭98年度竹簡字第192號第一審判決提起上訴，被
上訴人新竹汽車客運股份有限公司則提起附帶上訴，本院於民國
100年2月16日辯論終結，判決如下：
    主  文
原判決關於命被上訴人連帶給付超過新台幣柒仟柒佰玖拾伍元本
息部分，及該部分假執行之宣告，暨命被上訴人連帶負擔訴訟費
用（除確定部分外）之裁判均廢棄。
上開廢棄部分，上訴人在第一審之訴駁回。
上訴人之上訴駁回。
上訴部分，第二審訴訟費用由上訴人負擔；附帶上訴部分，上開
廢棄部分第一審訴訟費用及二審訴訟費用由上訴人即附帶被上訴
人負擔。
    事  實
甲、程序方面：
壹、按被上訴人於言詞辯論終結前，得為附帶上訴；且附帶上訴
    ，雖在被上訴人之上訴期間已滿，亦得為之，民事訴訟法第
    460條第1項前段、第2項分別定有明文。又上開規定於簡易
    程序第一審判決之上訴程序準用之，同法第436條之1第3項
    亦有明定。本件被上訴人即附帶上訴人新竹汽車客運股份有
    限公司（下稱新竹客運公司）對於第一審判決其敗訴部分提
    起附帶上訴，雖於上訴期間屆滿後之民國99年6月9日（見本
    院二審卷第25頁附帶上訴狀收文章戳所示日期）始提起之，
    揆諸前揭規定，於法並無不合，應予准許。
貳、按連帶債務人中之一人受確定判決，而其判決非基於該債務
    人之個人關係者，為他債務人之利益，亦生效力，民法第27
    5條定有明文。故債權人以各連帶債務人為共同被告提起給
    付之訴，被告一人提出非基於其個人關係之抗辯有理由者，
    對於被告各人即屬必須合一確定，自應適用民事訴訟法第56
    條第1項之規定，此有最高法院33年度上字第4810號判例可
    資參照。查本件上訴人起訴請求被上訴人連帶給付新臺幣（
    下同）476,248元，經原審判決被上訴人應連帶給付上訴人
    14,467元，及被上訴人劉懋松自95年3月31日起，被上訴人
    新竹客運公司自95年5月25日起，均至清償日止，按年息百
    分之5計算之利息，另駁回上訴人其餘之訴。被上訴人新竹
    客運公司就原審判決命其連帶給付上訴人超過7,795元損害
    賠償部分，以上訴人所受損害與被上訴人劉懋松過失之比例
    金額計算錯誤為由，提起附帶上訴，係非基於其個人關係之
    抗辯事由，其訴訟標的對於被上訴人劉懋松必須合一確定，
    依民事訴訟法第56條第1項第1款規定，被上訴人新竹客運公
    司上訴之效力自應及於未提起上訴之共同訴訟人即被上訴人
    劉懋松，爰逕列被上訴人劉懋松為視同附帶上訴人，合先敘
    明。
乙、實體方面：
壹、上訴人起訴主張除與原審主張相同外，另補稱：
一、原審未將上訴人之就醫時間、請假時間與治療情況及依時序
    連貫起來，亦未將當時車禍撞擊之姿態與上訴人身上之傷加
    以比對，未勘驗比對上訴人病歷之情況下，即驟然認定上訴
    人之就醫與本件車禍有無直接之因果關係顯然有未適妥。
二、又依到場警員曾定豐之證述及現場圖可知該路口確實違規併
    排停車，車流量大，上訴人往前開的同時勢必須閃躲右邊車
    輛而往左偏，並非如被上訴人劉懋松所稱上訴人是突然轉出
    來。又上訴人自車禍後從94年4月起就有用藥資料，可對照
    出上訴人所受之傷跟車禍有直接的關係，同年4月22日就有
    膝蓋下的瘀傷，直到同年4月24日上訴人吃藥不好才去驗傷
    ，驗傷之後才發現身體有多處的瘀青及受傷。
三、原審僅判命被上訴人應連帶給付上訴人14,4 76元，及被上
    訴人劉懋松自95年3月31日起，被上訴人新竹客運公司自95
    年5月25日起，均至清償日止，按年息百分之5計算之利息，
    容有違誤，為此提起上訴。
貳、被上訴人主張除與原審判決記載相同茲予引用外，另補充：
一、被上訴人新竹客運公司以：原審判決認上訴人就本件車禍之
    發生與有過失，應負65％之過失責任，則被上訴人應僅負35
    ％之過失責任，而本件車禍之損害金額為22,270元，則被上
    訴人應賠償之金額應為7,795元（計算式：22,270×35％）
    ，惟原審誤認上訴人應賠償14,476元，顯有違誤等語。
二、被上訴人劉懋松則以：
    案發當天晚上7、8點上訴人衝回現場東門街巷口，等候警察
    處理交通事故，若上訴人受傷嚴重，早應該在醫院，哪裡可
    能在現場等候兩個鐘頭，上訴人製作筆錄2次，且之後被上
    訴人有去醫院查詢，根本無上訴人住院紀錄等語，資為抗辯
    。
、原審對於上訴人之請求，判決被上訴人應連帶給付上訴人14
    ,467元，及被上訴人劉懋松自95年3月31日起，被上訴人新
    竹客運公司自95年5月25日起，均至清償日止，按年息百分
    之5計算之利息，另駁回上訴人其餘之訴，並就上訴人勝訴
    部分依職權宣告假執行，及准被上訴人供擔保免為假執行。
    上訴人就其敗訴部分聲明不服，並聲明：(一)原判決不利上
    訴人部分廢棄，(二)上開廢棄部分，被上訴人應再連帶給付
    上訴人461,772元，及被上訴人劉懋松自95年3月31日起，被
    上訴人新竹汽車客運股份有限公司自95年5月25日起，均至
    清償日止，按年息百分之5計算之利息。被上訴人則聲明：
    上訴駁回。被上訴人另就原審判決命其給付上訴人超過7,79
    5元損害賠償部分提起附帶上訴，並聲明：(一)原判決第一
    項命被上訴人連帶給付上訴人超過7,795元及被上訴人劉懋
    松自95年3月31日起，被上訴人新竹客運公司自95年5月25日
    起，均至清償日止，按年息百分之5計算之利息、假執行及
    訴訟費用部分廢棄，(二)上開廢棄部分，上訴人在第一審之
    訴駁回。上訴人則聲明：附帶上訴駁回。（原審判決主文第
    一項命被上訴人給付上訴人7,795元及其法定遲延利息部分
    ，未經被上訴人聲明不服而告確定）。
肆、得心證之理由：
一、被上訴人劉懋松受僱於被上訴人新竹客運公司擔任營業大客
    車司機，被上訴人劉懋松於94年4月22日下午6時30分許，駕
    駛車號FK-345號營業大客車，沿新竹市○○街由東往西方向
    行駛，行經東門街、民族路口內側車道遇紅燈管制號誌而暫
    停，於管制號誌轉換為綠燈後通過該路口，適暫停在被上訴
    人劉懋松右前方機車待轉區○○○○○道）停等紅燈之上訴
    人騎乘車號HSV-839號重型機車，並於座位前方機車腳踏板
    處加裝兒童座椅，搭載其子古峻嘉，於綠燈起步亦通過上開
    交岔路口之際，為閃避其右側車輛，未顯示方向燈光或手勢
    ，將所騎乘之上開機車往左偏駛至內、外側車道標線邊緣，
    致被上訴人劉懋松所駕駛之車號FK-345號營業大客車車頭右
    側，與上訴人騎乘之機車左側發生擦撞，上訴人為免機車驟
    然倒地傷及幼子，勉力以雙手撐住機車龍頭，並以雙腳強力
    支撐身體，致受有左臀部挫傷、胸部拉傷、左腳踝挫傷之傷
    害。被上訴人劉懋松嗣經本院刑事庭於96年11月16日判決業
    務過失傷害，處拘役40日，減為拘役20日，得易科罰金，上
    訴後經臺灣高等法院於98年3月13日以97年度交上易字第19
    號駁回上訴確定等情，為兩造所不爭執，並經本院調取上開
    刑事案卷核閱屬實，此部分事實自堪認定。
二、又上訴人上訴理由為：原審未將上訴人之就醫時間、請假時
    間與治療情況及依時序連貫起來，亦未將當時車禍撞擊之姿
    態與上訴人身上之傷加以比對，未勘驗比對上訴人病歷之情
    況下，即驟然認定上訴人之就醫與本件車禍有無直接之因果
    關係顯然未盡適妥，是被上訴人應再連帶給付上訴人461,77
    2元等語。附帶上訴理由則以：原審判決認定被上訴人應僅
    負35％之過失責任，而本件車禍之損害金額為22,270元，依
    此計算被上訴人應賠償之金額應為7,795元，惟原審判決被
    上訴人應賠償14,476元，顯有誤算等語。是本件爭點即為：
    (一)本件車禍之擦撞位置為何？上訴人於本次車禍事故中受有
    何傷害？(二)上訴人主張頭部、頸椎、腰椎、手指關節、顏面
    神經、左背部之傷害與本件車禍有無因果關係？(三)被上訴人
    與有過失比例若干？依此計算，上訴人得請求被上訴人賠償
    金額為若干？茲分述如下：
(一)本件車禍擦撞位置為被上訴人劉懋松所駕駛營業大客車車頭
    右側前方方向燈附近葉子板，與上訴人騎乘之機車左後照鏡
    發生擦撞，致上訴人受有左臀部挫傷、胸部拉傷、左腳踝挫
    傷之傷害：
  １查被上訴人劉懋松於上開時地駕駛營業大客車與上訴人騎乘
    機車發生擦撞，致上訴人受傷等情，業據上訴人於刑事案件
    警偵訊及於本院刑事庭審理時證稱：當時是被左邊的車子撞
    到，只知道要閃右邊的車子，頭往右邊看立刻感覺左邊被撞
    一下被往前拖，車龍頭就順時針方向旋轉，沒有感覺右邊被
    撞到，被拖了一段時間後撐著車子慢慢的往右邊倒下…，我
    被拖了一段時間後，我撐著車子慢慢的往右邊倒下，但是我
    人沒有倒等語（見94年度偵字第6041號卷第5-6頁，第29頁
    ，第39頁、本院刑事卷一第183、184、186頁），核與被上
    訴人劉懋松於警詢偵訊稱：上訴人從第一車道（即內側車道
    ）撞擊伊右側車身然後兩個照後鏡都有鬆動，上訴人的車子
    往伊車身倒，撞擊部位為伊車身右前側前面；當時看到機車
    照後鏡有損害等語大致相符（見偵卷第8、39頁），復有被
    上訴人劉懋松所駕駛之車號FK-345號營業大客車車頭右側前
    方葉子板之刮擦痕照片（見偵卷第17頁）、現場圖、道路交
    通事故調查報告表(一)(二)各1份、車籍作業系統－查詢認可資
    料2紙及現場照片5幀（見偵卷第13至20頁）、馬偕紀念醫院
    新竹分院甲種診斷證明書2紙在卷可參（見偵卷第12、32頁
    ），此部份事實，堪予認定。
  ２被上訴人劉懋松於刑事案件中辯稱：上訴人是與其右側車輛
    相撞，而後倒向公車乙節，為上訴人所否認，且觀諸被上訴
    人劉懋松所駕駛之車號FK-345號營業大客車車頭右側前方葉
    子板之刮擦痕照片（見偵卷第17頁），係長約30至40公分之
    表面淺層刮痕，方向為自右上往左下，力道前輕後重，若上
    訴人果係因遭右方車輛碰撞後倒向被上訴人劉懋松所駕駛之
    營業大客車，其與營業大客車之撞擊點應留下凹痕之撞擊痕
    跡，而非一定長度之刮擦痕，且依物理及力學原理，車體擦
    撞之初所產生之擦痕應最為輕微，隨著兩車接觸的面積增大
    及碰觸的時間拉長，漸次產生之刮痕應越來越明顯，是刮痕
    之方向由前上往後下，核與機車受撞擊後逐漸倒下之情形互
    為吻合，是堪認本件車禍應係被上訴人劉懋松駕駛之營業大
    客車右前葉子板擦撞上訴人所騎乘之機車左後照鏡，被上訴
    人劉懋松上開所辯，尚不可採。
  ３又上訴人雖於刑事案件之警偵訊稱：被上訴人劉懋松車就撞
    上伊背部、手、頭部，或稱撞到左後腰乙節等語（見偵卷第
    5-6頁，第29頁），於一審稱：是機車手煞車遭撞等語（見
    本院刑事卷一第186頁），於二審或稱：是撞到機車後置物
    架等語（見高院刑事卷一第234頁反面），姑不論上訴人所
    指前後不一，臺灣高等法院刑事庭於98年1月19日勘驗拍攝
    比對上訴人上開機車與被上訴人劉懋松案發時所駕同型公車
    之相關狀況，並於同年2月5日再勘驗之結果為：1.機車後照
    鏡位置大約與偵查卷第17頁編號3照片所示公車右前方向燈
    後方擦痕相近。2.機車後置物架高度約在公車前保險桿附近
    ，與公車右前燈下緣尚有一段距離等情，此有照片及堪驗筆
    錄在卷可參（見高院刑事卷一第197-226、234頁背面）。則
    上訴人所指機車手煞車、機車後置物架遭撞擊等語，均與上
    開勘驗結果不符，不能採信。至於上訴人所指腰部、頭部或
    手部遭撞乙節，依比對照片所示（見高院刑事卷一第219-22
    3頁），果上開身體部位遭撞，必是公車前保險桿先撞擊上
    訴人騎乘機車左後側，然案發當時採證照片所示（偵見卷第
    17頁），公車前保險桿並無擦撞痕跡，是上訴人此部分所指
    ，難認可信。
  ４末查，上訴人於本件車禍發生後之當日晚上11時18分許及94
    年4月24日晚上11時23分許，先後前往馬偕紀念醫院新竹分
    院急診外科求治，其受有左臀部挫傷、胸部拉傷、左腳踝挫
    傷之傷害等情，有馬偕紀念醫院新竹分院甲種診斷證明書2
    紙、該醫院95年8月2日馬院竹內系乙字第0950005793號函暨
    其所附上訴人病歷資料1份供參（見偵卷第32頁、本院刑事
    卷一第81、本院刑事卷二第56-57頁），觀諸上訴人於94年4
    月22日之急診病歷，在上訴人左膝及左腳踝處有標明2處受
    傷之面積，且馬偕紀念醫院新竹分院急診醫學科醫師鄺炳昌
    於94年4月22日晚上11時18分許診治上訴人並填載急診病歷
    後，隨即於翌日（即23日）開據乙種診斷證明書確認上訴人
    受有左腳踝挫傷之傷害（見本院刑事卷二第57、70頁）。又
    參以本件上訴人係跨坐在機車上，其所騎乘之機車遭被上訴
    人所駕駛之營業大客車碰撞後向前拖行，上訴人勢必使力抓
    緊龍頭穩住重心，以防止人、車倒地，而此種情形所造成之
    手、胸部位拉挫傷、瘀青等，外觀上不易立即顯現查覺，並
    無悖常情，是上訴人於車禍發生後2日，再次前往馬偕紀念
    醫院新竹分院急診外科求治，並主訴其受有左臀挫傷、胸部
    拉傷之情，尚非不可採信，況觀諸該次急診病歷亦在人形圖
    左臀位置標明受傷面積（見本院刑事卷二第73頁），是上訴
    人因本件車禍受有左臀部挫傷、胸部拉傷、左腳踝挫傷之傷
    害等情，亦堪認定。
(二)上訴人主張其頭部、頸椎、腰椎、手指關節、顏面神經、左
    背部之傷害與本件車禍難認有因果關係：
  １按損害賠償之債，以有損害之發生及有責任原因之事實，並
    二者之間，有相當因果關係為成立要件；故原告所主張損害
    賠償之債，如不合於此項成立要件者，即難謂有損害賠償請
    求權存在；且所謂相當因果關係，係指依經驗法則，綜合行
    為當時所存在之一切事實，為客觀之事後審查，認為在一般
    情形下，有此環境、有此行為之同一條件，均可發生同一之
    結果者，則該條件即為發生結果之相當條件，行為與結果即
    有相當之困果關係；反之，若在一般情形上，有此同一條件
    存在，而依客觀之審查，認為不必皆發生此結果者，則該條
    件與結果並不相當，不過為偶然之事實而已，其行為與結果
    間即無相當因果關係，不能僅以行為人就其行為有故意過失
    ，即認該行為與損害間有相當因果關係（最高法院98年度台
    上字第673號判決要旨參照）。是侵權行為損害賠償請求權
    人得向侵權行為人請求之範圍，必以所受損害與責任原因事
    實間，依其情形均可發生同樣之損害，而為回復原狀所必要
    者，始堪肯認在得請求賠償之列。
  ２上訴人主張頭部外傷、腦震盪後徵候群部分：
    (1)查上訴人於事故發生時配戴安全帽，且並未倒地之事實，
      業據其陳述在卷，雖其於94年4月24日急診時自訴頭會痛
      ，但也明白表示頭沒有撞到等語，有急診病歷在卷可稽（
      見本院刑事卷二第74頁），且上訴人於本院刑事庭審理時
      證稱「我不知道我的身體有沒有被被告的車撞到」等語（
      見本院刑事卷一第184頁），故難認上訴人因本件車禍受
      有頭部外傷之傷害。
    (2)上訴人雖提出馬偕醫院94年4月25日出具上載「頭部外傷
      」之診斷證明書，並於車禍發生後逾2月之94年7月1日至
      馬偕醫院新竹分院神經外科就診，醫師並開立其受有「腦
      震盪後徵候群」傷害之診斷證明書，此有馬偕醫院新竹分
      院診斷證明書2紙在卷可考（見本院刑事卷二第57頁、偵
      卷第11頁）。惟上訴人頭部既未於本件車禍發生時遭撞擊
      ，其身體亦未倒地，「腦震盪後徵候群」之診斷證明書又
      係本件車禍後逾2月始向醫院就診提出，佐以其前於93年1
      0月4日在玄奘大學門口被工程車撞及受傷，業據其自承在
      卷（見本院刑事卷一第192頁），並有診斷證明書1紙在卷
      足憑（見本院刑事卷一第32頁）；且經本院函詢馬偕醫院
      ，該院覆以：「病患黃應女士94年4月22日至本院急診
      ，主訴騎機車與公車擦撞，左腳痛，嗣於同年4月24日又
      至本院就診，主訴3天前車禍後，開始有頭痛、頭暈、想
      吐、尾底骨瘀青，由於病患上開情形部分屬於腦震盪之病
      症（頭部外傷併發症），醫生為顧及病患安全，為其施作
      頭部Ｘ光檢查，檢查結果無顱骨骨折現象與明顯外在傷口
      ，惟仍屬頭部外傷併發症即腦震盪之『疑慮』，因此醫師
      於診斷證明書上以『頭部外傷』記載」、「有關94年4月
      24日病患黃應之主訴症狀是否可能出自於94年4月22日
      之車禍，本院並無法判斷」、「病患黃應於94年4月21
      日前，僅曾於93年12月11日至本院心臟內科門診看診」等
      情，有馬偕醫院99年1月29日回函附卷可佐（見本院一審
      卷第290頁）。而上訴人於本件車禍發生前之93年12月11
      日即曾因「頭痛」至馬偕醫院心臟內科接受治療，則有上
      訴人病歷資料在卷可考（見本院一審卷第98頁）。是上訴
      人所提出之診斷證明書上雖記載受有「頭部外傷」、「腦
      震盪後徵候群」之傷害，惟尚難認係本件車禍所造成。
  ３上訴人主張頸椎、腰椎、手指關節、顏面神經、左背部受傷
    部分：
    (1)按當事人主張有利於己之事實者，就其事實有舉證之責任
      ，民事訴訟法第277條前段定有明文。又民事訴訟如係由
      原告主張權利者，應先由原告負証之責，若原告先不能
      舉證，以證實自己主張之事實為真實，則被告就其抗辯事
      實即令不能舉證，或其所舉證據尚有疵累，亦應駁回原告
      之請求，最高法院著有17年上字第917號判例可資參照。
      是在舉證責任分配之原則下，主張權利存在之人，應就權
      利發生之法律要件事實負舉證責任；主張權利變化、消滅
      之法律要件事實，則由否認之人負舉證責任。
    (2)上訴人雖主張其頸椎、腰椎、手指關節、顏面神經、左背
      部因本件車禍造成傷害，惟依其提出之診斷證明書之記載
      ，頸椎部分最早於94年6月2日就醫（見附民卷第105、158
      頁），距離本件車禍已超過1個月；腰椎部分最早於94年7
      月1日就醫（見附民卷第198頁），距離本件車禍已超過2
      個月；手指部分最早於97年10月18日就醫（見本院一審卷
      第276頁），距離本件車禍已將近3年6個月；顏面神經部
      分最早於95年3月11日就醫（見附民卷第115、227頁），
      距離本件車禍已將近1年；左背部分最早於96年4月20日就
      醫（見本院一審卷第97頁），距離本件車禍已將近1年，
      以上是否與本件車禍有關，顯有疑問。況上訴人前於93年
      10月4日在玄奘大學門口曾發生一起較嚴重之車禍，已如
      上述，又從被上訴人劉懋松所駕營業大客車右前車頭留有
      一道上訴人機車碰撞後所產生之約30至40公分刮痕照片以
      觀（見偵卷第17頁），該刮痕僅為表面淺層刮擦痕，上情
      與上訴人陳述車禍發生之情節相互勾稽以觀，兩車擦撞力
      道應該非鉅，是否會導致上訴人身體受有頸椎、腰椎、手
      指關節、顏面神經、左背部等多處傷害，而無法於車禍後
      近日發見，顯有疑慮。本院認上訴人應就上開傷害係本件
      車禍事故造成之因果關係負舉證責任，惟依上訴人提出之
      相關資料尚難認其已舉證證明，是其主張前揭傷勢係本件
      車禍所致，請求被上訴人連帶賠償其損害，尚非可採。
(三)被上訴人與有過失比例為35％，依此計算，上訴人得請求被
    上訴人賠償金額應為7,795元：
  １按汽車行駛時，駕駛人應注意車前狀況及兩車併行之間隔，
    並隨時採取必要之安全措施，道路交通安全規則第94條第3
    項定有明文。被上訴人劉懋松以駕駛公車為業，事故地點為
    其載客執行業務所行經之路段，且每日行駛次數十分頻繁，
    猶應注意該路段鄰近新竹火車站、太平洋崇光百貨股份有限
    公司、東門國小及東門圓環，車輛往來頻繁，且道路並非十
    分寬敞，僅有2線道，亦未劃有機車專用道，時有機車與汽
    車爭道之情形發生，此節並經證人即到場處理本件車禍事故
    之新竹市警察局第二分局交通隊第二分隊警員曾定豐於刑案
    偵查中證述：新竹市○○○路段都是因為停車併排很嚴重，
    造成機車越過快車道而車禍等語（見偵卷第38頁），且被上
    訴人劉懋松於偵訊自承：等綠燈時，告訴人機車在我右後方
    ，綠燈亮，起步沒多久，上訴人機車鑽到二個車道中間等語
    （見偵卷第28頁），顯見被上訴人劉懋松已明知上訴人機車
    與之併排行駛，雖上訴人騎乘機車變換車道，是有不當，為
    肇事主因，然被上訴人劉懋松亦應注意與併行之機車保持適
    當之安全間距，以防免危險發生，且觀諸肇事當時天候晴、
    日間自然光線、路面乾燥、無缺陷、無障礙物、視距良好等
    情，有道路交通事故調查報告表(一)附卷可稽（見偵卷第14頁
    ），被上訴人劉懋松並無不能注意之情事，竟而疏未注意，
    以致肇事，則被上訴人劉懋松對於本件車禍，為有過失。
  ２本院審酌兩車之相對位置，上訴人騎乘之機車於事發前係位
    於被上訴人劉懋松所駕公車右前方，被上訴人劉懋松應於綠
    燈起步時注意車前狀況及與併排行駛機車間之安全距離，以
    及上訴人在遇到車前有阻礙之狀態下，竟未顯示方向燈光或
    手勢，亦未注意讓直行車先行或與其保持安全距離，貿然向
    左偏駛而侵入被上訴人劉懋松所行駛之車道內而發生擦撞，
    上訴人只需稍作減速等待前方阻礙狀況排除後再往前直行，
    即可避免本件車禍等情，應認上訴人就本件車禍之發生較諸
    被上訴人劉懋松更有可歸責性，原審認定上訴人就本件車禍
    應負擔65％之過失責任，被上訴人劉懋松則應負擔35％之過
    失責任，並認定上訴人因本件車禍所生損害為22,270元，而
    依民法第217條第1項與有過失之規定減輕賠償金額，均核屬
    有據，且無不當。惟原審判決既認定上訴人因本件車禍所生
    損害為22,270元，而被上訴人應負35％之過失責任，依此計
    算上訴人得請求被上訴人連帶賠償金額應為7,795元（計算
    式：22,270×35％，小數點以下四捨五入）。
三、綜上所述，本件車禍擦撞情形為被上訴人劉懋松所駕駛營業
    大客車車頭右側前方方向燈附近葉子板，與上訴人騎乘之機
    車左後照鏡發生擦撞，上訴人為防止人車倒地，使力抓緊龍
    頭穩住重心，致受有左臀部挫傷、胸部拉傷、左腳踝挫傷之
    傷害，足堪認定。至於上訴人主張之頭部、頸椎、腰椎、手
    指關節、顏面神經、左背部傷害，均難認係本件車禍造成，
    上訴人就該等傷害請求被上訴人連帶賠償，核非有據。關於
    上訴人提出之各項請求單據與本件車禍有無因果關係、是否
    為回復原狀所必要而在得請求賠償之範圍，均經原審判決論
    述綦詳，並認定上訴人因本件車禍所生損害為22,270元，且
    原審認定上訴人就本件車禍之發生與有過失，應負擔65％之
    過失責任，依與有過失之規定減輕賠償金額，均屬正當。惟
    原審判決既認定上訴人因本件車禍所生損害為22,270元，且
    被上訴人應負35％之過失責任，則被上訴人應連帶賠償之金
    額應為7,795元，原審誤算上訴人應賠償14,476元，自有訛
    誤。從而，上訴人依侵權行為之法律關係，請求被上訴人連
    帶給付7,795元，及自起訴狀繕本送達翌日（被上訴人劉懋
    松自95年3月31日起，被上訴人新竹客運公司自95年5月25日
    起），均至清償日止，按週年利率5％計算之法定遲延利息
    ，洵屬正當，自應准許，逾此部分之請求，於法無據，應予
    駁回。原審就超過上開應准許部分，為上訴人勝訴之判決並
    為假執行之宣告，容有未洽。被上訴人附帶上訴意旨就原審
    判決第一項命其給付上訴人超過7,795元及法定遲延利息部
    分指摘原判決不當，求予廢棄改判，為有理由。至上訴人上
    訴意旨指摘原判決不當，求予廢棄改判被上訴人應再連帶給
    付上訴人46 1,772元及法定遲延利息，為無理由，應予駁回
    。
四、據上論結，本件上訴人之上訴為無理由，被上訴人之附帶上
    訴為有理由，依民事訴訟法第436條之1第3項、第449條第1
    項、第450條、第78條，判決如主文。
中    華    民    國    100    年     3    月    9    日
                  民事第一庭  審判長法官   王銘勇
                                    法官   林麗玉
                                    法官   吳靜怡
以上正本係照原本作成。
本判決不得上訴。
中    華    民    國    100    年     3    月    9    日
                                書記官  馮玉玲